臺中高等行政法院判決
111年度簡上字第5號
上  訴  人  樹根投資股份有限公司

代  表  人  李傳明              
訴訟代理人  林佳穎律師
被 上訴 人  財政部中區國稅局

代  表  人  吳蓮英              
上列當事人間證券交易稅事件，上訴人對於臺灣臺中地方法院中
華民國111年1月18日110年度稅簡字第12號行政訴訟判決，提起
上訴，本院判決如下：
    主  文
一、上訴駁回。
二、上訴審訴訟費用由上訴人負擔。
    理  由
一、爭訟概要：
　　上訴人樹根投資股份有限公司於民國110年4月14日出售怡聚
    科技股份有限公司(下稱怡聚公司)股票750萬股予訴外人即
    買受人霖基投資股份有限公司（下稱霖基公司），每股成交
    價格新臺幣（下同）10元，成交總價額7,500萬元，隨即於
    同日繳納證券交易稅22萬5,000元。嗣於同年5月6日，上訴
    人以其與霖基公司協議解除股票買賣合約及退還股款為由，
    向被上訴人財政部中區國稅局申請退還證券交易稅，被上訴
    人則以110年5月13日中區國稅三字第1101007198號函（下稱
    原處分），否准其退稅之申請。上訴人不服，提起訴願，遭
    訴願決定駁回。上訴人仍不服，提起行政訴訟，經臺灣臺中
    地方法院110年度稅簡字第12號行政訴訟判決（下稱原判決
    ）駁回，上訴人仍未甘服，遂提起本件上訴。
二、上訴人起訴之主張及聲明、被上訴人於原審之答辯及聲明暨
    原判決關於證據取捨、認定事實及適用法規之論據，均詳如
    原判決所載。
三、上訴人上訴意旨略以：
　㈠上訴人於原審起訴主張：系爭股票在未經交割前即解除契約
    ，並以土地增值稅移轉前（物權變動前)得退還土地增值稅
    之財政部98年3月6日台財稅字第09700581290號函（下稱98
    年函釋），據以主張本件於股票尚未交割即背書交付前亦應
    得准予退還證券交易稅。依據證券交易稅條例第3條第1項於
    買賣交割當日代徵之規定，本件亦尚未該當代徵證券交易稅
    繳納之法律要件，上訴人於交割前繳納證券交易稅，係「非
    屬適用法令錯誤或計算錯誤之情形」而得申請退稅（財政部
    90年2月15日台財稅字第0900450607號函參照）。原判決援
    引證券交易稅條例第3條第1項規定認定本件該當代徵稅款之
    要件而不予發還，已有判決不適用法令、認事用法之違誤及
    判決理由前後矛盾之違誤。原判決對上訴人前揭主張並未說
    明何以不採之原因，亦構成判決不備理由之違誤。
　㈡原判決援引最高行政法院101年度判字第631號判決，其基礎
    事實係物權已發生變動之情形，與本件股票尚未交割並不相
    同；臺北高等行政法院105年度訴字第997號判決亦屬佣金事
    後退還之情形，均與本件物權尚未發生變動不相同，益證原
    判決適用法規有違誤；本件應與財政部98年函釋類似，而得
    退還證券交易稅。
  ㈢聲明：
　 1.原判決廢棄。
　 2.訴願決定及原處分均撤銷。
　 3.被上訴人應作成退還110年度已繳納之證券交易稅款22萬5,
     000元之處分。
四、本院之判斷：
　㈠按證券交易稅條例第1條規定：「（第1項）凡買賣有價證券
    ，除各級政府發行之債券外，悉依本條例之規定，徵收證券
    交易稅。（第2項）前項所稱有價證券，係指各級政府發行
    之債券，公司發行之股票、公司債及經政府核准得公開募銷
    之其他有價證券。」第2條第1款規定：「證券交易稅向出賣
    有價證券人按每次交易成交價格依左列稅率課徵之：一、公
    司發行之股票及表明股票權利之證書或憑證徵千分之三。……
    」第3條第1項規定：「證券交易稅由代徵人於每次買賣交割
    之當日，按規定稅率代徵，並於代徵之次日，填具繳款書向
    國庫繳納之。」第4條第1項第3款規定：「本條例所定證券
    交易稅代徵人如下：……三、有價證券如係由持有人直接出讓
    與受讓人者，其代徵人為受讓證券人；……」又依前揭證券交
    易稅條例第1條第1、2條規定，證券交易稅係對買賣有價證
    券之交易行為所徵收，以出賣人為納稅義務人，按交易成交
    價格依所定稅率課徵之稅捐。於有價證券買賣契約成立時，
    因法律規定之稅捐主體、稅捐客體、稅基及稅率等稅捐構成
    要件均已合致，而發生證券交易稅之債務。又證券交易稅因
    係就有價證券之交易行為對出賣人課徵之稅捐，是其稅捐負
    擔能力係表現在交易行為，則於有價證券買賣契約成立即交
    易行為完成，已足以表彰負擔證券交易稅之能力，並無待交
    割。至證券交易稅條例第3條第1項「證券交易稅由代徵人於
    每次買賣交割之當日，按第二條規定稅率代徵」之規定，則
    是對同條例第4條所規定證券交易稅代徵人之履行代徵義務
    時點之規範，尚與證券交易稅之稅捐債務發生時點有別（最
    高行政法院102年12月份第1次庭長法官聯席會議決議參照）
    。準此，證券交易稅係針對交易行為進行課稅，原則上即以
    債權契約成立生效時，作為稅捐債務發生之時點，至於股票
    有無交付（交割），要非交易稅課稅之要件。
　㈡經查，上訴人與霖基公司於110年4月14日約定以每股10元之
    價格，買賣怡聚公司股票750萬股，均經雙方同意，買賣契
    約已然成立，顯見其交易行為已完成，此有雙方股票買賣合
    約書1份存卷可稽（見原處分卷第42頁)，被上訴人認其交易
    行為已完成，乃以原處分否准退還已繳納證券交易稅，依據
    首揭說明，於法並無不合，原判決予以維持，尚無違誤。
　㈢所謂判決理由矛盾，指判決所載理由前後牴觸或判決主文與
    理由不符之情形而言，至判決不備理由，係指判決全然未記
    載理由，或雖有判決理由，但其所載理由不明瞭或不完備，
    不足使人知其主文所由成立之依據等情形。查原判決先論明
    ：「原告於110年4月14日出售怡聚公司股票7,500,000股予
    買受人霖基公司，每股成交價格10元，成交總價額75,000,0
    00元，此有股票買賣合約書附卷可憑（見原處分卷第42頁)
    ，隨即於同日繳納證券交易稅225,000元（見原處分卷第40
    頁之繳款書)；原告與霖基公司既已簽立股票買賣合約書，
    實已達成買賣之合意，雙方發生買賣之債權債務關係，故而
    出賣人原告應成立繳納證券交易稅之稅捐債務；此不因事後
    之履約（例如移轉交割)情形而有異。原告主張本件股票交
    易，原告尚未背書交付（交割）予買方霖基公司，故未完成
    交易而不應課徵系爭交易稅云云，應非可採。」再論明：「
    原告、霖基公司嗣於同年4月20日取消股票買賣交易（見原
    處分卷第38頁之股票買賣解約協議書)，原告並於同年5月6
    日具文（見原處分卷第30頁函文)向被告主張，因故與買方
    霖基公司協議解除股票買賣合約及退還股款為由，申請退還
    其已繳納之證券交易稅，經被告以原處分（見原處分卷第33
    -34頁)，否准其退稅之申請；可知，原告與霖基公司解除原
    買賣契約之原因，係因原告『有其他考量』而經雙方同意後取
    消，此觀上揭股票買賣解約協議書內容之記載自明，是本件
    買賣契約之解除，係契約之合意解除，與因契約自始存在之
    瑕疵而行使契約解除權不同。……又系交易稅款之租稅債務實
    質上仍存在且未經溯及消滅，被告受領爭系交易稅款當時之
    實質上法律原因，自仍存在。是原告主張系爭交易稅之稅捐
    債務，已因解除買賣契約而不存在云云，尚無理由。」等語
    明確(見原判決第3、4頁)，並無理由前後矛盾之情形，並已
    記載其心證及所據理由，亦無判決不備理由之情事。上訴人
    主張有理由矛盾之違背法令等詞，係執其一己主觀之歧異法
    律見解而為爭執，自無可採。
　㈣又原判決援引最高行政法院101年度判字第631號判決，旨在
    說明「稅捐債務事後解消之許可，必須以『稅捐債務成立所
    立基之經濟歸屬原因事實在私法上有瑕疵，且因一造當事人
    依私法上之規範，單方為撤銷或解約等手段來處理該等瑕疵
    』為前提」，所援引臺北高等行政法院105年度訴字第997號
    判決，旨在說明稅捐債權的不可變更性，即稅捐債權原則上
    並不因事實上的事件經過或法律上形成使其追溯既往而受影
    響，核非與本件情形無關，上訴人主張該上揭判決，與本件
    物權尚未發生變動情形不同，原判決適用法規有違誤等詞，
    執以指摘，尚有誤會，亦非可採。至於上訴人主張之財政部
    98年函釋係針對土地增值稅所作之釋示，核與本件係對證券
    交易行為課稅不同，尚不得比附援引。
　㈤綜上所述，原判決已說明其認定事實之依據及得心證之理由
    ，對上訴人在原審之主張如何不足採之論證取捨等事項，亦
    為論斷，對於本件應適用之法律所持之見解，核無違誤，且
    無判決違背法令之情形。上訴人上訴意旨，求予廢棄，為無
    理由，應予駁回。　
五、據上論結，本件上訴為無理由，應予駁回。　　　　
中　　華　　民　　國　　111 年　　5　 月　    18     日
                  臺中高等行政法院第三庭
                        審判長法  官　陳  文  燦
                              法  官　楊  嵎  琇
                              法  官　張  鶴  齡　　　　
以上正本證明與原本無異。
本判決不得上訴。
中　　華　　民　　國　　111  年　 5 　月　    18     日
           　　　　　　　  　 書記官　黃  靜  華